最高法院刑事判決　　　　　　九十六年度台上字第一六七六號
上　訴　人　丙○○
選任辯護人　蔡鎮隆律師
　　　　　　陳逸華律師
上　訴　人　乙○○
　　　　　　甲○○
　　　　　　丁○○
　　　　　　　　　　（
上列上訴人等因擄人勒贖案件，不服台灣高等法院中華民國九十
五年十二月六日第二審判決（九十五年度矚上重訴字第三號，起
訴案號：台灣板橋地方法院檢察署九十四年度偵字第八四二一號
），提起上訴，本院判決如下：
    主  文
原判決關於丙○○部分撤銷，發回台灣高等法院。
其他上訴駁回。
    理  由
壹、撤銷發回（即丙○○）部分：
本件原判決撤銷第一審關於上訴人丙○○部分之科刑判決，依行
為時牽連犯之例從一重改判仍論上訴人以共同犯擄人勒贖罪，處
無期徒刑，褫奪公權終身，固非無見。
惟查：科刑判決書記載之犯罪事實，為論罪科刑適用法律之依據
，故凡於適用法令有關之事項，必須詳加認定記載，然後於理由
內敘明犯罪事實所憑之證據及其認定之理由，使事實與理由互相
一致，方為適法。又未經許可，無故持有槍、彈罪，其持有之繼
續，為行為之繼續，至持有行為終了時，均論為一罪，不得割裂
。若持有之後，以之犯他罪，兩罪間之關係如何，端視開始持有
之原因為斷，如早已非法持有槍、彈，後另起意犯罪；或意圖犯
甲罪而持有槍、彈，卻持以犯乙罪，均應以數罪併罰論處；必因
意圖犯某罪而持有槍、彈，嗣後果持之以犯該罪，兩罪間始有牽
連犯之適用。原判決事實記載：上訴人丙○○基於寄藏手槍、爆
裂物、子彈之犯意，於民國九十二年間某日，在台北縣土城市○
○路林家勳（業經內政部警政署列為查尋人口）住處，受林家勳
之託，收受具殺傷力如原判決附表（下稱附表）一編號一至七所
示之槍彈、爆裂物，而未經許可繼續藏放於不詳處所而持有之；
嗣因知悉舊識林鐘義在台北縣板橋市○○路五九號旁所經營之「
虎爺電子遊藝場」獲利高，乃萌生意圖不法所有，於九十四年四
月二十九日將上開槍、彈、爆裂物裝入黑色手提包交由綽號「龍
哥」之不詳姓名成年男子，共同與「龍哥」、陳嘉雄、乙○○，
以及大陸地區人民丁○○、甲○○、鄒建波（已判決確定）等人
，持以犯下如原判決事實第二項所載之擄人勒贖犯行等情；究竟
丙○○於最初持有上開槍彈、爆裂物之原因為何？是否於其持有
行為繼續中，另行起意持以犯擄人勒贖罪？原判決並未調查釐清
，並於理由內為相當論敘，遽謂丙○○所犯上開二罪間，有方法
結果之牽連關係，自無從憑以論斷其法律適用是否正確。以上為
本院得依職權調查之事項，應認原判決關於丙○○部分有撤銷發
回更審之原因。至原判決諭知丙○○不另為無罪部分，基於審判
不可分原則，併予發回，附此敘明。
貳、上訴駁回（即乙○○、甲○○、丁○○）部分：
按刑事訴訟法第三百七十七條規定，上訴於第三審法院，非以判
決違背法令為理由，不得為之。是提起第三審上訴，應以原判決
違背法令為理由，係屬法定要件。如果上訴理由書狀並未依據卷
內訴訟資料，具體指摘原判決不適用何種法則或如何適用不當，
或所指摘原判決違法情事，顯與法律規定得為第三審上訴理由之
違法情形，不相適合時，均應認其上訴為違背法律上之程式，予
以駁回。本件原判決撤銷第一審之科刑判決，依行為時牽連犯之
例從一重改判仍論處上訴人乙○○、甲○○、丁○○以共同犯擄
人勒贖罪刑，係依憑乙○○（供認告知共犯陳嘉雄有關被害人林
一帆之身分證號碼、行動電話門號等資料）、甲○○、丁○○（
均承認持槍擄綁及拘禁看管林一帆；丁○○另承認偽造租約持以
行使之情事）之部分供述，證人丙○○、鄒建波、陳嘉雄（以上
為共犯）、林一帆（被害人）、林鐘義（匯款人）、王麗春（現
場目擊店員）、陳怡龍、張存馥（以上為承辦司法警察）等人之
證供，扣案如附表一編號一至七所示槍枝、子彈、爆裂物，附表
二編號一、二、三、八、九、一一、一五、一八、二七及附表三
編號六所示之物，卷附林鐘義提出之匯款單據、內政部警察署刑
事警察局槍彈鑑驗書、偽造之房屋租賃契約書、行動電話000
0000000號監聽譯文表（即陳嘉雄以該門號電話與乙○○
使用之0000000000於九十四年四月二十二日之三次通
話監聽譯文）及該監聽電話錄音光碟暨勘驗筆錄，扣案之錄音帶
二捲暨其譯文以及林鐘義所提出之勒贖電話錄音之錄音帶暨其譯
文，暨上開錄音帶內容之勘驗筆錄等證據資料而為論斷，已敘明
其所憑證據及得心證之理由。而以上訴人等否認有擄人勒贖犯行
，如何為不可採，亦依調查所得之證據，詳予指駁；並說明：（
一）乙○○辯稱於案發當時伊不在現場，係與賴游素卿相約在台
北市○○路○段一二六號七樓洽談買賣土地事宜直至黃昏云云，
並提出0000000000號行動電話通話明細一紙為證，所
舉證人賴游素卿亦附和其說詞。然上開通話明細僅能證明乙○○
在案發當日十四時三十五分許有與賴游素卿聯絡，尚無法證明案
發時即十五時三十分前後乙○○不在現場。況依證人即曾受電信
專業訓練之司法警察張存馥依據通聯紀錄基地台位置，及附表三
編號六乙○○所有之行動電話（序號已歸零，搭配000000
0000門號使用）與丙○○所使用之0000000000號
行動電話於案發前、後之通聯情形，具結證稱說明：丙○○、乙
○○及陳嘉雄於案發當時都在板橋市○○路案發地附近，並以電
話打訊號，其中乙○○係在現場認人；從通聯紀錄以觀，自四月
十八日起至案發時這段時間，乙○○、丙○○大約下午三時到五
時之間，均會出現在案發地點；依研判，是要瞭解被害人作息時
間；而案發前大約從十五時二十三分左右，乙○○、丙○○即以
電話打訊號，通話時間六秒左右，依電信公司慣例，六秒大概響
一聲，據此研判是在打訊號；十五時三十二分十六秒之通聯有通
話；十五時四十分十七秒應該已認到人；在綁到被害人之後，陳
嘉雄已離開板橋市○○路區塊，到達板橋市○○路即歹徒之聯絡
據點等語甚詳。此與卷存證據乙○○負責收集林一帆之資料憑以
認人等情相符，足見乙○○上開所辯及證人賴游素卿所證之情，
係事後串飾、迴護之詞，均無可採信。（二）甲○○已坦承持槍
進入板橋市○○路五九號擄綁林一帆等事實，與證人林一帆、王
麗春及丙○○、丁○○之供證並無不符，此部分事證已明，甲○
○請求勘驗上開現場錄影帶，即無再作無益調查之必要。（三）
乙○○與林鐘義間並無債權債務關係，竟為丙○○蒐集林一帆個
人資料，且於案發前、案發時均在案發地以電話與丙○○聯繫，
若非為圖鉅額贖款，何以參與擄綁林一帆之計畫？丁○○、甲○
○為偷渡來台之大陸地區人民，既不認識林鐘義與林一帆父子，
竟共同持槍擄綁林一帆，且於帶走林一帆時，並未表明係要債，
復於共同拘禁林一帆期間，亦不曾代人表明要債之意；且依林一
帆證稱：丁○○、甲○○以為伊在睡覺，他們私下講說拿到錢之
後就將伊作掉，他們就可以回大陸過好日子等語。顯見丁○○、
甲○○均知悉林一帆係綁架案之肉票無疑，縱認其等於擄綁林一
帆之際曾經揚稱私人恩怨，仍無礙於擄人勒贖犯行之認定。所辯
不知情，為無足取。基於共同正犯應就全部犯罪結果負其責任，
是上訴人等自應共負擄人勒贖罪等理由綦詳。所為論述與經驗法
則、論理法則及證據法則皆無違背，從形式上觀察，原判決此部
分並無足以影響判決結果之違背法令情形存在。乙○○上訴意旨
略稱：原判決既認定上訴人所提0000000000門號行動
電話通話明細，僅能證明上訴人在案發日十四時三十五分許，有
與賴游素卿聯絡，但無法證明上訴人於案發時之十五時三十分許
身在何處，則原審何不傳喚住在同一棟大樓七樓之賴游素卿二伯
，以查證上訴人是否從十四時三十五分許談到黃昏？原審亦可從
賴游素卿家裡電話反方向調查證明上訴人於該時段是否不在案發
現場？顯有未盡調查職責之違法；甲○○上訴意旨略稱：（一）
上訴人當初受「龍哥」安排來台，僅受告知係解決私人恩怨，並
不知係擄人勒贖；原判決僅憑被害人稱無私人恩怨，即論處上訴
人擄人勒贖罪刑；於原審又未傳喚被害人使上訴人有詰問機會，
以及對於上訴人聲請勘驗板橋市○○路五九號現場錄影帶，原審
未予勘驗，均有未盡調查證據之違法。（二）檢察官併對第一審
判決不服提起上訴，原審於審判期日未列檢察官為上訴人，亦未
命檢察官陳述上訴意旨，並對上訴人為適當之訊問，俾使對於檢
察官之上訴為適當之防禦，所踐行之訴訟程序當然違背法令；丁
○○上訴意旨略稱：上訴人由「龍哥」安排偷渡來台，僅知有債
務恩怨，要去幫丙○○催收債款；依證人林一帆、王麗春、陳嘉
雄、乙○○等人之證供，亦陳稱有提及私人恩怨等語；上訴人並
未參與擄人勒贖犯罪計劃或行為，事前無同謀，事中未參與勒贖
錢財，事後未分贓，而僅帶人看管林一帆，涉犯妨害自由而已；
原判決對此有利上訴人之證據未予斟酌，遽論上訴人以共同犯擄
人勒贖罪刑，自屬違背法令各等語。惟查：（一）刑事訴訟法第
三百七十九條第十款所稱應調查之證據係指與待證事實有重要關
係，在客觀上認為應調查者而言。原判決已說明乙○○所指其於
案發當時不在現場之辯解為不可採信，及憑以認定乙○○確有在
現場之理由及證據；至被害人林一帆已於第一審依人證之調查證
據程序，使上訴人等為詰問，其被害經過之事證既明，原審自無
必要為重複傳詰，凡此均與上訴意旨所指應調查之證據未予調查
之違法情形有別。（二）依原審審判筆錄之記載，原審審判長於
訊問上訴人等後，已命檢察官及上訴人等分別陳述上訴意旨，並
於調查證據程序之最後，就上訴人等被訴事實為訊問，上訴人等
亦多所答辯，所踐行之訴訟程序尚無違誤。其他上訴意旨係對原
審之採證認事，及就原判決已說明論斷之事項，徒憑己意再為爭
辯，或任意指摘，與法律規定得為第三審上訴理由之違法情形，
不相適合，應認上訴人等關於擄人勒贖及與之有牽連關係、得上
訴第三審部分之上訴為違背法律上之程式，予以駁回。本件丁○
○、甲○○對於重罪之擄人勒贖部分所提之第三審上訴既屬不合
法而應從程序上駁回，則與之有牽連關係、不得上訴第三審之輕
罪即違反國家安全法第六條部分，自無從併予實體上審判，亦應
從程序上予以駁回。
據上論結，應依刑事訴訟法第三百九十七條、第四百零一條、第
三百九十五條前段，判決如主文。
中　　華　　民　　國　九十六　年　　三　　月　二十九　日
                      最高法院刑事第六庭
                          審判長法官  呂　潮　澤
                                法官  吳　昆　仁
                                法官  孫　增　同
                                法官  趙　文　淵
                                法官  吳　　　燦
      本件正本證明與原本無異
                                      書  記  官
中　　華　　民　　國　九十六　年　　四　　月　　四　　日
                                                      v
